臺灣板橋地方法院刑事判決　　　　　　 96年度簡上字第125號
上　訴　人　乙○○
即　被　告
上列上訴人即被告因詐欺案件，不服本院95年度簡字第7535號中
華民國95年12月28日第一審判決（聲請簡易判決處刑案號：臺灣
板橋地方法院檢察署95年度偵字第24869 號）提起上訴，本院管
轄第二審之合議庭認應適用通常程序為第一審判決如下：
    主  文
原判決撤銷。
乙○○無罪。
    理  由
一、公訴意旨略以：被告乙○○雖能預見出賣銀行帳戶予他人使
    用，將供用於幫助他人為詐欺犯行，竟基於幫助詐欺之犯意
    ，在不詳時、地，交付其所有之中華郵政股份有限公司板橋
    八甲郵局帳戶號碼0000000000000 號帳戶之存簿、印鑑及金
    融卡與某真實姓名年籍不詳之人。該真實姓名年籍不詳之人
    於取得上開存簿及金融卡後，意圖為自己不法所有，於報紙
    刊登虛偽之徵求家庭代工廣告，致被害人甲○○依該廣告上
    之電話聯絡後，因而陷於錯誤，於95年8 月31日15時39分許
    ，依指示匯入代工押金新臺幣（下同）2800元至被告所有之
    前開帳戶內，嗣經被害人甲○○發覺有異，而報請警方處理
    。因認被告涉犯刑法第30條、第339 條第1 項之幫助詐欺罪
    嫌。
二、按犯罪事實應依證據認定之，無證據不得認定其犯罪事實；
    又不能證明被告犯罪者，即應諭知無罪之判決，刑事訴訟法
    第154 條第2 項、第301 條第1 項分別定有明文。次按認定
    不利於被告之事實，須依積極證據，苟積極證據不足為不利
    於被告事實之認定，即應為有利於被告之認定，更不必有何
    有利之證據。再事實之認定，應憑證據，如未能發現相當證
    據，或證據不足以證明，自不能以推測或擬制之方法，以為
    裁判之基礎。又依最高法院81年度台上字第5356號判決見解
    所示，按刑法第30條之幫助犯，係以與正犯有共同之認識而
    幫助實施為要件，若於正犯之犯罪無共同之認識，亦即無幫
    助他人犯罪之意思，則難認成立幫助犯。
三、公訴意旨認被告涉有幫助詐欺罪嫌，無非係以被害人甲○○
    因受詐騙而陷於錯誤，將款項2,800 元匯入被告所有之板橋
    八甲郵局帳戶，遂認被告將上開帳戶提供予詐騙集團成員使
    用，而涉有幫助詐欺犯行。訊據被告乙○○於本院審理中則
    堅詞否認將帳戶提供予詐騙集團成員使用，辯稱：其將郵局
    存摺、提款卡及印章放在機車置物箱內，於95年8 月中旬在
    板橋車站停車場遺失，因為該帳戶裡面沒有錢，所以遺失後
    並沒有去報案等語。經查：
  (一)被告係於92年1 月27日前往板橋八甲郵局開設帳號00000000
    00000 號之活期儲金帳戶，此有帳戶基本資料1 紙在卷可查
    （見偵查卷第31頁）。而上開帳戶自94年7 月4 日起餘額即
    為「0 」，僅分別於94年12月21日及95年6 月21日收入利息
    1 元，此有客戶歷史交易清單1 件附於本院卷內可查。由上
    開帳戶距被告供稱遺失之時間，已有年餘未有往來，是被告
    發覺遺失後未積極報警處理並辦理掛失，亦非悖於常情，故
    被告所辯上情，已非全然無稽。
  (二)再者，被告於警詢中供稱，「我發現郵局存簿不見是在8 月
    15或16日下午15時許，詳細日期已經忘記，在板橋火車站遺
    失，我將郵局存簿放在我的車號RRK-210 號輕型機車置物箱
    內，因置物箱鎖頭已壞無法關閉，而遭不明人士竊取」等語
    （見偵查卷第5 頁），嗣於偵查中仍為一致供述，並供稱：
    「我將存摺放在機車置物箱有一個多月了，大約6 、7 月間
    放的，打算放到公司的宿舍」等語（見偵查卷第29頁）。於
    本院準備程序中仍供稱：「我上班的地點在新竹，本來要將
    郵局存摺拿去辦理郵政壽險轉帳，才會將存摺隨身攜帶」等
    語（見本院96年3 月7 日準備程序筆錄第2 頁），與其於本
    院審理中所供：「我把存摺放在機車置物箱內，原本是打算
    帶到郵局辦理郵政壽險轉帳…後來因為事情忙，放久就忘記
    了，之後存摺就遺失了」等語（見本院96年4 月26日審理筆
    錄第4 頁），亦屬一致。由被告上開歷次供述，均無何矛盾
    之處，益見被告所述並非子虛。
  (三)此外，被告自91年5 月20日起迄今均任職臺灣積體電路製造
    股份有限公司之技術員，此有服務證明書1 件附於本院卷內
    可查。且被告於95年7 、8 月間，其臺灣中小企業銀行之帳
    戶內尚有存款餘額13萬餘元，此亦有該行存摺影本1 件在本
    院卷內可查。顯見被告有正當工作及穩定收入，並有相當之
    存款，實無為貪圖數千元之小利，甘冒帳戶遭詐騙集團利用
    之風險，而將帳戶提供他人使用之必要。
  (四)綜上所述，被告辯稱因郵局帳戶遺失而遭歹徒冒用乙節，既
    屬可信，此外，復查無其他積極證據證明被告有何將帳戶提
    供予詐騙集團成員使用之犯行，本件卷內證據已不足為不利
    於被告事實之認定，自應為有利於被告之認定，更不必有何
    有利之證據。揆諸上開說明，既然不能證明被告犯罪，自應
    為無罪之諭知。原審未察，遽為被告有罪之判決，尚有未當
    。被告上訴指摘原判決不當，為有理由，應由本院將原判決
    撤銷，另為諭知被告無罪之判決。
四、本件既為被告無罪之諭知，依刑事訴訟法第451 條之1 第4
    項第3 款之規定，即屬不得以簡易判決處刑之案件，依同法
    第455 條之1 第3 項、第452 條，準用第369 條第2 項之規
    定，本件自應撤銷原審判決，改依第一審通常程序審判（參
    見法院辦理刑事訴訟簡易程序案件行注意事項第14點，司法
    院刑事法律專題研究（五）法律問題研討第132 則參照），
    併此敘明。
據上論斷，應依刑事訴訟法第455條之1第1項、第3項、第452條
、第369條第1項前段、第364條、第301條第1項，判決如主文。
本案經檢察官馬凱蕙到庭執行職務。
中　　華　　民　　國　　96　　年　　5 　　月　　10　　日
                  刑事第十四庭  審判長法　官  林海祥
                                      法　官  朱敏賢
                                      法　官  汪怡君
上列正本證明與原本無異。
如不服本判決，應於送達後十日內向本院提出上訴狀。
                                      書記官  李郁禎
中　　華　　民　　國　　96　　年　　5 　　月　　11　　日
